臺灣高等法院臺南分院刑事裁定
抗　告　人　臺灣臺南地方法院檢察署檢察官
被　　　告　甲○○
　　　　　　　　　　5樓之10.
上列抗告人因聲請觀察、勒戒案件，不服臺灣臺南地方法院中華
民國94年9月6日裁定（94年度毒聲字第722號）提起抗告，本院
裁定如下：
    主  文
抗告駁回。
    理  由
一、本件抗告意旨略以：
(一)、按民國（下同）九十二年七月九日新修正之毒品危害防制條
    例刪除二犯及三犯規定，一改修法前繁雜處遇程序，僅將施
    用毒品者簡化區分為初犯、再犯，並認施用毒品者係屬病患
    性犯人，以觀察、勒戒戒除其身癮，並以強制戒治去除其心
    癮。經觀察、勒戒或強制戒治執行完畢釋放後，若係五年後
    再犯該條例第十條施用毒品罪者，與同條例第二十一條第一
    項、第二項關於「初犯」之處理方式相同，檢察官應先聲請
    法院裁定令被告入勒戒處所觀察、勒戒，並視有無繼續施用
    傾向，決定應予釋放、為不起訴之處分，或應聲請法院裁定
    令入勒戒處所強制戒治。
(二)、查本件被告基於施用第二級毒品之概括犯意，自九十四年四
    月間某日起至同年月二十二日上午，在其桃園縣中壢市○○
    ○路○段七十六巷二十三弄七號五樓之十居所，連續施用第
    二級毒品甲基安非他命多次，經警於同年月二十三日晚上九
    時許查獲等情，業據被告坦承不諱，並經採尿送台灣尖端先
    進生技醫藥股份有限公司鑑定結果，呈甲基安非他命及嗎啡
    陽性反應，有該公司於九十四年五月十六日出具之濫用藥物
    檢驗報告一紙在卷可稽，被告施用第二級毒品甲基安非他命
    之犯行堪以認定。準此，本件被告連續施用第二級毒品安非
    他命之犯行，距其前於八十九年一月五日觀察、勒戒執行完
    畢釋放之時間，顯已逾五年，已符合毒品危害防制條例第二
    十條第三項規定，自應聲請法院裁定令被告入勒戒處所觀察
    、勒戒，原裁定竟駁回聲請，顯與法不合。
(三)、綜上，原裁定適用法律尚嫌未洽，爰提起抗告，請將原裁定
    撤銷，更為適法之裁定云云。
二、經查：
(一)、聲請意旨略以：被告甲○○前因違反肅清煙毒條例案件，經
    臺灣桃園地方法院裁定送觀察、勒戒，因認無繼續施用毒品
    之傾向，而於八十九年一月五日釋放，並於八十九年一月十
    一日為免刑判決。惟於釋放五年後，復基於概括犯意，自九
    十四年四月間某日起至同年月二十二日止，在其桃園縣中壢
    市○○○路○段七十六巷二十三弄七號五樓之十居所，連續
    施用第二級毒品甲基安非他命（聲請書誤載為安非他命）多
    次，經警於九十四年四月二十三日查獲等事實，業經被告自
    白不諱，復有刑案資料查註紀錄表、臺灣尖端先進生技醫藥
    股份有限公司濫用藥物檢驗報告在卷可稽及第二級毒品甲基
    安非他命一包扣案可佐。爰依毒品危害防制條例第二十條第
    三項、第一項規定，聲請裁定將被告送勒戒處所觀察、勒戒
    等語。
(二)、按九十二年七月九日新修正之毒品危害防制條例刪除二犯及
    三犯之規定，一改修法前繁雜之處遇程序，僅將施用毒品者
    簡化區分為初犯、再犯，並認施用毒品者係屬病患性犯人，
    以觀察、勒戒戒除其身癮，並以強制戒治去除其心癮。經觀
    察、勒戒或強制戒治執行完畢釋放後，若係五年後再犯該條
    例第十條施用毒品罪者，與同條例第二十條第一項、第二項
    關於「初犯」之處理方式相同，檢察官應先聲請法院裁定令
    被告入勒戒處所觀察、勒戒，並視有無繼續施用傾向，決定
    應予釋放、為不起訴之處分，或應聲請法院裁定令入勒戒處
    所強制戒治；若係五年內「再犯」同條例第十條施用毒品罪
    者，依同條例第二十三條第二項規定，檢察官則應依法追訴
    。觀諸該條例第二十條第三項之修正理由：「觀察、勒戒或
    強制戒治五年後再犯者，顯見前所實施之觀察、勒戒或強制
    戒治已足以遮斷其施用毒品之癮，為期自新及協助其戒除毒
    癮，對此五年後再犯者爰明定仍適用初犯之規定，先經觀察
    、勒戒、強制戒治之程序。」及同條例第二十三條第二項之
    修正理由：「為配合簡化施用毒品犯之刑事處遇程序，並鑑
    於經觀察、勒戒或強制戒治執行完畢釋放後五年內再犯者，
    其再犯率甚高，原據以實施之觀察、勒戒及強制戒治既已無
    法收其實效，自應施以刑事處遇。」可知，倘施用毒品者係
    前經觀察、勒戒或強制戒治等治療程序執行完畢五年後始再
    施用毒品之「初犯」，因前所執行之觀察、勒戒或強制戒治
    已足收戒除毒癮之效，自應重新執行觀察、勒戒或強制戒治
    等治療程序，並於治療程序執行完畢後由檢察官為不起訴處
    分，毋庸對之追訴處罰；反觀，在「再犯」之情形，因其先
    前所為治療程序顯未能收戒斷毒癮之效，且考量施用毒品者
    之再犯率偏高，乃簡化其刑事處遇程序，而逕予追訴處罰，
    不再施以治療程序。參酌前述修正理由可知，此次修正就「
    初犯」與「再犯」之區分，係著重於觀察、勒戒或強制戒治
    等治療程序是否確已收到成效，且修正後該條例第二十條第
    三項「五年後再犯」之解釋，應限縮於該施用毒品者於觀察
    、勒戒或強制戒治執行完畢釋放後，五年內均未再有任何施
    用毒品之犯行，始得認前所實施之觀察、勒戒或強制戒治足
    收戒除成效，而得於五年後再犯時適用前開初犯之規定，使
    被告享有得重行觀察、勒戒及強制戒治後獲不起訴處分之機
    會。反之，倘被告經執行完畢釋放後，五年內有再度施用毒
    品之犯行，即難認前所執行之治療程序有何戒除成效可言，
    自不得依修正後該條例第二十條第三項規定逕認為「初犯」
    而適用觀察、勒戒或強制戒治等治療程序，否則無異使接受
    治療成效不彰而屢犯施用毒品罪之行為人，僅因本次施用毒
    品行為與前次觀察、勒戒或強制戒治執行完畢之時間相距已
    逾五年，反得循初犯之保安處分程序，獲邀寬典，不啻與該
    條例之修法初衷背道而馳。申言之，修正後該條例第二十條
    第三項所規定之「再犯」，不包括三犯以上之情形。是若被
    告於執行完畢釋放後，五年內再有施用毒品之行為，縱其第
    三次（或第三次以上）施用毒品之行為係於釋放後之五年後
    始發生，仍應認屬「再犯」之範疇，應由檢察官逕予起訴論
    罪科刑，始符新法修正之本旨。
(三)、查被告基於施用第二級毒品之概括犯意，自九十四年四月間
    某日起至同年月二十二日上午，在其桃園縣中壢市○○○路
    ○段七十六巷二十三弄七號五樓之十居所，連續施用第二級
    毒品甲基安非他命（聲請書誤載為安非他命）多次，經警於
    同年月二十三日晚上九時許查獲等情，業據被告坦承不諱，
    並經採尿送臺灣尖端先進生技醫藥股份有限公司鑑定結果，
    呈甲基安非他命及嗎啡陽性反應，有該公司於九十四年五月
    十六日出具之濫用藥物檢驗報告一紙在卷可稽，被告施用第
    二級毒品甲基安非他命之犯行堪以認定。惟被告前因施用毒
    品案件，經臺灣高等法院（聲請書誤載為臺灣桃園地方法院
    ）以八十八年度上易字第一五六二號裁定送觀察、勒戒後，
    認無繼續施用傾向，而為免刑判決確定。詎被告仍未戒除毒
    癮，復自前述觀察、勒戒執行完畢釋放（八十九年一月五日
    ）後五年內，另基於施用第一級毒品之概括犯意，自九十三
    年四月二日起至九十四年四月二十三日止，在桃園縣平鎮市
    ○○街三十三號住處，連續施用第一級毒品海洛因多次，業
    經臺灣桃園地方法院以九十三年度訴字第一二八二號判處有
    期徒刑在案，有臺灣高等法院被告前案紀錄表、刑案資料查
    註紀錄表、臺灣高等法院八十八年度上易字第一五六二號刑
    事裁定及判決、臺灣桃園地方法院九十三年度訴字第一二八
    二號刑事判決各一份附卷可憑。本件被告連續施用第二級毒
    品安非他命之犯行，距其前於八十九年一月五日觀察、勒戒
    執行完畢釋放之時間，雖已逾五年，形式上固符合毒品危害
    防制條例第二十條第三項規定，惟被告既尚曾於五年未滿之
    九十三年四月二日起至九十四年四月二十三日止，再犯施用
    第一級毒品之罪，顯見前述治療程序並未有效禁絕其毒癮，
    揆諸前揭說明，被告本件施用第二級毒品之犯行即無從適用
    毒品危害防制條例第二十條「初犯」之規定，重行聲請觀察
    、勒戒或強制戒治之餘地，故聲請人之聲請與法不合，原審
    法院因而裁定駁回聲請，並無不當。是本件抗告，並無理由
    ，應予駁回。
三、據上論結，應依刑事訴訟法第412條，裁定如主文。
中　　華　　民　　國　　94　　年　　10　　月　　18　　日
                  刑事第三庭    審判長法　官  陳義仲
                                      法　官  楊子莊
                                      法　官  陳顯榮
以上正本證明與原本無異。
不得再抗告。
　　　　　　　　　　　　　　　　　　　書記官  陳嘉琍
中　　華　　民　　國　　94　　年　　10　　月　　19　　日
